【裁判字號】    97,交聲更,1
【裁判日期】    970522
【裁判案由】    聲明異議
【裁判全文】
臺灣彰化地方法院交通事件裁定         97年度交聲更字第1號
移送機關     交通部公路總局臺中區監理所彰化監理站
異議人即
受處分人     甲○○
上列受處分人因違反道路交通管理處罰條例案件，對於交通部公
路總局臺中區監理所彰化監理站民國96年9月21日所為之處分（
彰監四字第裁64─Z2A000270號裁決書），聲明異議，受處分人
不服本院第一審裁定（96年度交聲字第874號），提起抗告，經
臺灣高等法院臺中分院撤銷發回更為裁定（96年度交抗字第1102
號），本院裁定如下：
    主  文
異議駁回。
    理  由
一、按汽車行駛於高速公路、快速公路或設站管制之道路，不遵
    使用限制、禁止、行車管制及管理事項之管制規則而行車速
    度超過規定之最高速限或低於規定之最低速限，處汽車駕駛
    人新臺幣（下同）3,000元以上6,000元以下罰鍰，並記違規
    點數1點，道路交通管理處罰條例第33條第1項第1款、第63
    條第1項第1款亦有明文規定。
二、異議意旨略以：受處分人即異議人甲○○從未超速駕駛，本
    件舉發之當時，異議人行經101公里處，車流量很大，小車
    很多，車速已降低為80公里，且異議人剛從緩坡過來，又載
    貨，況異議人於99公里處之車速尚未達100公里，應不可能
    在短短之距離會超速，因此，異議人質疑應係誤測，為此聲
    明異議等語。
三、經查：
(一)、證人即舉發員警徐彥鑫於本院訊問時到庭具結證稱：（問：
    請陳述本件舉發違規經過？）「我與吳政宏一同執勤，我測
    速地點是在99K，之前在北上101-100公里處是屬於上坡路段
    ，100-99K是屬於下坡路段，受處分人被測速地點是屬於下
    坡地段的盡頭，我使用雷射測速槍來測速，一次只能測一部
    車，那時已經早上6點30幾分天已經亮了，受處分人駕駛的
    車輛是大車，當時車流量小，我看到受處分人的車速很快，
    我就對準受處分人的車，測得結果是時速122公里，當時執
    勤的吳政宏在車上，收聽無線電」；（問：請說明當時情況
    ？）「不可能有受處分人質疑的事情發生，測速槍有紅點，
    要對準引擎的部分才能測速，才會出現數據」；（問：執勤
    紀錄中有無因為法院認定測速器不正確，而撤銷原裁決結果
    情形出現？）「沒有」；（問：印象中當時有無車輛在受處
    分人的車附近？）「只有其他小車經過，沒有其他大車，我
    記得當時被攔查時，沒有停下來，還滑行一下才停車」等語
    （見本院卷第18頁、第19頁），足認該執勤員警確係以雷射
    測速槍對準異議人所駕駛之車牌號碼IK-573號營業一般大貨
    車引擎，並據以測得上開違規數據，而該雷射測速槍（槍號
    ：UX009032號）係以雷射光束瞄準同時於車道上行駛中之單
    一目標車進行偵測，偵測時不受其他車道上行駛中之車輛干
    擾及當時車流量之影響，有內政部警政署國道公路警察局第
    二警察隊96年10月30日公警二交字第0960271471號函附卷可
    稽；又證人即執勤員警吳政宏於本院訊問時到庭具結證稱：
    （問：本件舉發時間、地點車流量多大？）「車流量早上的
    時候普通」等語，可知上開違規時間、地點並未如受處分人
    所稱車流量很大，難認警員於舉發本件違規超速時，有何與
    其他車輛發生混淆誤認之情事發生；又國道一號北向99 公
    里處縱坡度為0.5﹪，有內政部警政署國道公路警察局第二
    警察隊97年3月26日公警二交字第0960270704號函附卷可稽
    ，可知該路段係下坡路段無訛，加以異議人事發當日載重15
    頓，若其從國道一號北上100公里處開始加速至99公里處時
    ，加上先前行駛之速度以及異議人車身之重量，非謂不可能
    有上開超速之結果產生。而道路交通管理處罰條例科處行政
    罰事件，依據公法爭議之舉證責任分配法則，固應先由行政
    機關就其業已履踐相關正當法律程序，以及人民應受處罰之
    客觀違反法令行為，負證明之責，受處罰人就行政機關已為
    相當證明之前開事項，若主張欠缺主觀歸責條件或為其他抗
    辯，亦須就其所辯提出反證。本件受處分人違規之事實，既
    經舉發員警依據測速儀器採證，且本件異議人就其於上開時
    地駕駛上揭車輛並無違規超速之抗辯，未能舉證以實其說，
    其抗辯意旨自難遽信。
(二)、綜上所述，異議人之異議理由，應屬卸責之詞，委無可採
    。本件事證明確，異議人違規行為堪以認定。原處分機關依
    道路交通管理處罰條例第33條第1項第1款、第63條第1項第
    1款之規定，裁處異議人4500元之罰鍰，並記違規點數1點，
    核無違誤。本件異議為無理由，應予駁回。
四、據上論斷，應依道路交通案件處理辦法第19條，裁定如主文
    。
中    華    民    國    97    年    5     月    22    日
                  交通法庭  法  官  羅  永  安
以上正本證明與原本無異。
如不服本裁定，應於裁定送達後五日內向本院提出抗告狀 (須附
繕本 )。
中    華    民    國    97    年    5     月    22    日
                            書記官  魏  嘉  信


司法院資訊處製作；財團法人民間司法改革基金會備份。
